【裁判字號】    98,消債更,330
【裁判日期】    980310
【裁判案由】    聲請更生程序
【裁判全文】
臺灣高雄地方法院民事裁定           98年度消債更字第330號
聲  請  人  丙○○
上列當事人聲請消費者債務清理事件，本院裁定如下：
    主  文
聲請人丙○○自民國九十八年三月十日下午五時起開始更生程序
。
命司法事務官進行本件更生程序。
    理  由
一、聲請意旨略以：聲請人前積欠附表所示銀行消費借貸、信用
    卡、現金卡契約無擔保債務，因無法清償債務，於民國95年
    間依金融主管機關協調成立之中華民國銀行公會會員辦理消
    費金融案件無擔保債務協商機制，與其等達成分期還款之協
    議，約定每月償還新台幣（下同）7,641元，但因協商當時
    大眾銀行、新光銀行及臺灣銀行未參與協商，而聲請人積欠
    附表一及附表二所示債權人之總債務高達1,458,499元，且
    聲請人每月之收入約只有15,000元，須負擔自己之生活費及
    房貸後，且於離婚後已無前夫之經濟支援，致已無剩餘款項
    可以償還協商費用，而已陷於不能清償之情形。又聲請人已
    依消費者債務清理條例之規定，向最大債權金融機構臺灣銀
    行申請協商，惟於97年7月2日遭臺灣銀行拒絕協商致協商不
    成立，爰依消費者債務清理條例之規定聲請更生等語。
二、按，「債務人不能清償債務或有不能清償之虞者，得依本條
    例所定更生程序，清理其債務」；「債務人無擔保或無優先
    權之債務總額未逾1,200 萬元者，於法院裁定開始清算程序
    或宣告破產前，得向法院聲請更生」；「法院開始更生程序
    之裁定，應載明其年、月、日、時，並即時發生效力」；「
    法院裁定開始更生或清算程序後，得命司法事務官進行更生
    或清算程序，必要時得選任律師、會計師或其他適當之自然
    人或法人一人為監督人或管理人。」，消費者債務清理條例
    第3 條、第42條第1 項、第45條第1 項、第16條第1 項分別
    定有明文。
三、聲請人主張其積欠如附表一及附表二所示債權人上開債務；
    雖曾與附表一所示部分銀行，依中華民國銀行公會會員辦理
    消費金融案件無擔保債務協商機制達成分期還款之協議，但
    臺灣銀行、新光銀行及大眾銀行未參與當時之協商；且經聲
    請人已依消費者債務清理條例之規定，向最大債權金融機構
    台灣銀行申請協商後，於97年7月2日遭台灣銀行拒絕致協商
    不成立等事實，業據聲請人提出財團法人金融聯合徵信中心
    當事人查詢個人資料（信用報告）回覆書、協議書、臺灣銀
    行債權管理部函等影本為證，足認屬實。故本件所應審酌者
    為聲請人是否有不能清償債務或不能清償之虞之情形。
四、經查：
（一）聲請人主張其97年度起每月之收入為15,000元，業據其提
      出財產及收入狀況說明書、薪資證明書等為證，堪信屬實
      。就聲請人本人之必要生活支出部份，聲請人並未提出全
      部憑證以資證明，無從審酌是否均屬必要之費用，此部份
      因消費者債務清理條例之立法目的，係為使不幸陷入經濟
      困境之人得以清理債務、重建生活，並在清理過程中能保
      有符合人性尊嚴之最低基本生活，而非維持債務人過去慣
      常之寬逸生活，是於評估債務人是否有不能清償或履行原
      協商方案是否顯有重大困難時，並非由聲請人任意主張其
      基本生活費用之數額，否則將造成揮霍無度以致清償能力
      降低，反而易使更生程序無從進行，因此本院認應以內政
      部所公告之97年度台灣省低收入戶最低生活費用每人每月
      為9,829元計算始為合理。故聲請人主張其每月之生活必
      要支出為8,000元，在上開最低生活費之範圍內，尚屬可
      採。則以聲請人每月之平均收入為15,000元，扣除依約需
      按月償還銀行之7,641元及房貸8,500元後，已不足以支付
      其本人之必要生活費用。
（二）又聲請人名下雖有土地及房屋一筆，有聲請人之財產歸屬
      資料清單在卷可稽，惟此房地係其本人賴以居住之自用住
      宅，如出售清償，勢必需要另外租屋居住，將增加租金支
      出而減少其清償債務之能力，且上開財產歸屬資料清單所
      載，上開房地之現值為819,360 元，變賣後亦不足清償其
      總債務1,458,499元。故聲請人每月之收入扣除按月需償
      還銀行之金額及房貸後，已不足以支付其本人之必要生活
      費用，堪認其確已陷於不能清償之情形。
五、綜上所述，聲請人有不能清償債務之情事，其無法清償如附
    表所示之無擔保債務未逾1,200 萬元，且無消費者債務清理
    條例第46條各款所定應駁回更生聲請之事由存在，故聲請人
    聲請本件更生，即無不合，應予准許，並依上開規定命司法
    事務官進行本件更生程序，爰裁定如主文所示。
六、依消費者債務清理條例第11條第1項、第45條第1項、第16
    條第1項，裁定如主文。
中    華    民    國    98    年    3     月    10    日
                  民事第四庭  法      官  郭文通
上為正本係照原本作成。
本件不得抗告。
本裁定已於民國98年3月10日下午5時公告。
中    華    民    國    98    年    3     月    10    日
                              書  記  官  卓榮杰
附表一：無擔保債權人清冊
┌──┬────────────┬────────┐
│編號│債權人                  │金額（新臺幣）  │
├──┼────────────┼────────┤
│一  │國泰世華銀行            │230,000元       │
├──┼────────────┼────────┤
│二  │花旗銀行                │125,209元       │
├──┼────────────┼────────┤
│三  │新光商業銀行            │48,358元        │
├──┼────────────┼────────┤
│四  │大眾銀行                │66,932元        │
├──┼────────────┼────────┤
│五  │戊○○                  │50,000元        │
├──┼────────────┼────────┤
│六  │丁○○                  │30,000元        │
├──┼────────────┼────────┤
│七  │乙○○                  │40,000元        │
├──┼────────────┼────────┤
│八  │甲○○                  │30,000元        │
├──┴────────────┼────────┤
│合               計           │620,499元       │
└───────────────┴────────┘
附表二：
┌──┬────────────┬────────┬────────────┐
│編號│債權人                  │金額（新臺幣）  │  種        類          │
├──┼────────────┼────────┼────────────┤
│一  │臺灣銀行                │838,000元       │有抵押權擔保債務        │
├──┴────────────┼────────┼────────────┤
│合               計           │838,000元       │                        │
└───────────────┴────────┴────────────┘


司法院資訊處製作；財團法人民間司法改革基金會備份。
